臺灣臺北地方法院民事判決　　　　　　　99年度訴字第5520號
原　　　告　富邦資產管理股份有限公司
法定代理人　陳紹興
被　　　告　張勝華
上列當事人間清償借款事件，經本院於民國100 年1 月18日言詞
辯論終結，判決如下：
    主  文
被告應給付原告新臺幣壹佰陸拾捌萬貳仟伍佰零壹元，及其中壹
佰伍拾貳萬玖仟肆佰拾壹元自民國九十七年十二月十七日起至
清償日止，按週年利率百分之二點五二五計算之利息。
原告其餘之訴駁回。
訴訟費用由被告負擔十分之六，餘由原告負擔。
    事實及理由
一按當事人得以合意定第一審管轄法院，但以關於由一定法律關
  係而生之訴訟為限。前項合意，應以文書證之，民事訴訟法第
  24條定有明文。查依被告與訴外人臺灣省合作金庫簽訂之借據
  （下稱系爭借據）所附其他約定事項第12條約定，雙方合意以
  臺灣臺北地方法院為第一審管轄法院，本院自有管轄權。
二原告起訴主張：被告於85年2 月7 日向臺灣省合作金庫借款新
  臺幣（下同）200 萬元，利率按郵局1 年期定期儲金機動利率
  加碼年息1%機動計算（經計算後為年利率2.525 ％），分240
  期攤還，至全部清償為止。如未依約清償，除按上開利率計算
  利息外，其逾期在6 個月以內者，按上開利率10% ，逾期超過
  6 個月者，按上開利率20% 計付違約金，且喪失期限利益，債
  務視同全部到期，並由訴外人張勝雄擔任連帶保證人，詎被告
  自93年10月7 日起即未依約給付，至今仍有本金1,529,431 元
  ，利息153,070 元，違約金1,536 元尚未清償。而臺灣省合作
  金庫依財政部89年1 月12日臺財融第89700975號函改制為公司
  組織後，更名為合作金庫商業銀行股份有限公司（下稱合作金
  庫），97年12月5 日將上開債權讓與原告，並依金融機構合併
  法第15條第1 項第1 款及第18條第3 項規定以登報公告方式為
  通知，屢經催討，未獲置理，為此提起本件訴訟。並聲明：
(一)被告應給付原告新臺幣1,529,431 元，及自97年12月17日起至
  清償日止，按年利率2.525%計算之利息，暨按上開利率20% 計
  算之違約金。
(二)被告應給付原告153,070 元（93年10月7 日至97年12月16日尚
  未清償之利息）。
(三)被告應給付原告1,536 元（93年10月7 日至97年12月16日尚未
  清償之違約金）。
二被告抗辯：原告前向合作金庫貸款200 萬購買林肯大郡預售屋
  ，因林肯大郡倒塌，原告購買之房地緊鄰倒榻處，其曾向合作
  金庫爭取緩繳，惟遭合作金庫轉為催收戶，將債權轉售予原告
  ，而與被告同為受災戶債權未轉售予原告之債務人，均經合作
  金庫允以5 折清償，爰依法請求酌減違約金等語置辯。並聲明
  ：原告之訴駁回。
三本院之判斷：
(一)原告主張之事實，已據其提出系爭借據及所附其他約定事項、
  催收款項帳、存款利率表、財政部89年1 月12日臺財融第8970
  0975號函、債權讓與證明書、太平洋日報公告影本等為證，經
  核與其所述情節相符，且為被告所不爭執，堪信為真實。是原
  告請求被告給付尚未清償之本金及利息，應屬有據。
(二)違約金部分：按約定之違約金額過高者，法院得減至相當之數
  額，民法第252 條定有明文。又違約金，有屬於懲罰之性質者
  ，有屬於損害賠償約定之性質者，如為懲罰之性質，於債務人
  履行遲延時，債權人除請求違約金外，固得依民法第233 條規
  定請求給付遲延利息及賠償其他損害，如為損害賠償約定之性
  質，在兩造亦有關於遲延利息計付約定之情形，此違約金所指
  之損害賠償內容，即與所約定計付遲延利息之損害賠償無異。
  原告雖另請求被告給付93年10月7 日至97年12月16日尚未清償
  之違約金，及自97年12月17日起至清償日止，按年利率2.525%
  之20% 計算之違約金。惟觀諸系爭借據第3 條第4 款，並未明
  文約定該款屬懲罰性違約金性質，而僅記載被告逾期清償時即
  應計付。則依民法第250 條第2 項規定：「違約金，除當事人
  另有訂定外，視為因不履行而生損害之賠償總額。其約定如債
  務人不於適當時期或不依適當方法履行債務時，即須支付違約
  金者，債權人除得請求履行債務外，違約金視為因不於適當時
  期或不依適當方法履行債務所生損害之賠償總額。」之意旨，
  系爭借據第3 條第4 款關於違約金之規定應屬損害賠償總額預
  定性質之違約金，參照前述說明，原告所受損害內容實與兩造
  約定之遲延利息相同，而原告除請求被告給付遲延利息外，竟
  又重複請求給付內容相同之違約金，且未具體說明受有其他損
  害，原告此部分違約金之計收顯屬過高，應核減至零，方屬公
  允，是原告關於違約金部分之請求，為無理由，不應准許。
(三)從而，原告關於本金及利息部分之請求即1,682,501 元【計算
  式：本金1,529,431 元＋153,070 元（93年10月7 日至97年12
  月16日之利息）】，及其中1,529,431 元自97年12月17日起至
  清償日止，按年利率2.525%計付之利息，核屬有理，應予准許
  。
四綜上所述，原告本於債權讓與及消費借貸之法律關係，請求被
  告給付原告1,682,501 元，及其中1,529,431 元自97年12月17
  日起至清償日止，按年利率2.525%計付之利息，為有理由，應
  予准許。原告逾此部分請求，則為無理由，應予駁回。
五本件事證已臻明確，兩造其餘攻擊防禦方法，及未予援用之證
  據，經本院斟酌後，認均不足以影響本判決之結果，自無逐一
  詳予論駁之必要，附此敘明。
六本件訴訟費用額確定為16,147元。
七訴訟費用負擔之依據：民事訴訟法第79條。
中    華    民    國    100    年    3    月    11    日
                  民事第六庭    法  官  邱蓮華
以上正本係照原本作成。
如對本判決上訴，須於判決送達後20日內向本院提出上訴狀。如
委任律師提起上訴者，應一併繳納上訴審裁判費。
中    華    民    國   100    年    3     月    11    日
                                書記官  黃曼琳